臺北高等行政法院簡易判決
　　　　　　　　　　　　　　　　　　 94年度簡字第00640號
原　　　告　甲○○
被　　　告　財政部臺北市國稅局
代　表　人　張盛和（局長）住同上
上列當事人間因綜合所得稅事件，原告不服財政部中華民國94年
5月20日台財訴字第09400104520號訴願決定，提起行政訴訟。本
院判決如下：
    主  文
原告之訴駁回。
訴訟費用由原告負擔。
    事  實
壹、事實概要：
  一按原告未申報其民國（下同）91年度之綜合所得稅，而被告
    機關依查得之資料認定原告及其配偶在當年度有營利、薪資
    、利息等所得共計新臺幣（下同）1,252,850元，已超過當
    年度規定之免稅額、標準扣除額之合計數。因此核定原告當
    年度綜合所得總額為1,252,850元，淨額為953,790元，並核
    有應罰之補徵稅額40,527元。
  二被告機關因此依上開應補徵稅額處以0.4倍之罰鍰計16,200
    元（算至百元為止）。
  三原告不服上開裁罰處分，主張：「其實因出國參與兒子婚禮
    ，致未能辦理91年度綜合所得稅申報」等請而申請復查。但
    復查結果未獲變更，原告提起訴願亦遭決定駁回，因此提起
    本件行政訴訟。
貳、兩造聲明：
  一原告聲明：
    求為判決撤銷原處分（復查決定）及訴願決定。
  二被告聲明：
    求為判決駁回原告之訴。
參、兩造之爭點：
  一原告主張之理由：
    (一)原告自承未辦理91年度綜合所得稅之申報。
    (二)惟其抗辯稱：「其未申報乃因為特殊事由所致，故其無過
      失可言」。並謂：
      1.其服務公職長達27年後退休，常年均按規定，主動誠實
        申報。
      2.惟於91年度綜合所得稅申報期間，實因赴美為兒子辦婚
        禮，92年6月返國，無法按期限完成申報，絕非不誠實
        申報。
      3.於情、於法、於理，本案除了補稅外，應予免罰。
  二被告主張之理由：
    (一)按「納稅義務人應於每年5月1日起至5月31日止，填具結
      算申報書，向該管稽徵機關，申報其上一年度內構成綜合
      所得總額或營利事業收入總額之項目及數額，以及有關減
      免、扣除之事實，並應依其全年應納稅額減除暫繳稅額、
      尚未抵繳之扣繳稅額及可扣抵稅額，計算其應納之結算稅
      額，於申報前自行繳納。但短期票券利息所得之扣繳稅款
      及營利事業獲配股利總額或盈餘總額所含之可扣抵稅額，
      不得減除。」、「納稅義務人已依本法規定辦理結算申報
      ，但對依本法規定應申報課稅之所得額有漏報或短報情事
      者，處以所漏稅額2倍以下之罰鍰。」為行為時所得稅第
      71條第1項及第110條第1項所明定。
    (二)本件初查以原告未辦理91年度綜合所得稅結算申報，案經
      被告所屬大安分局查得原告及其配偶當年度有營利、薪資
      、利息等所得計1,252,850元，核有應罰之補徵稅額40,52
      7元，乃予發單補徵，並照補徵稅額處以0.4倍之罰鍰16,2
      00元（計算式：40,527×0.4＝16,218，計至百元）。
    (三)原告以上所辯各節，均非有據，茲說明如下：
      1.原告及其配偶於91年度既有各類應稅所得，依法本應主
        動誠實申報並繳納稅負；惟原告確未依法辦理結算申報
        ，審其違章情節，核有該當處罰要件存在之事證，尚難
        僅以主觀自認無漏報之故意，而得排除申報義務之適用
        。
      2.次查有所得即應納稅，乃所得稅之基本精神，而為現在
        國民之普世認知，原告當年度領有系爭所得，自應注意
        使之符合稅法之強行規定，且其執為漏報之事由，尚非
        不可避免，亦可於返國之後，旋即辦理自動申報。
      3.是原告暨未履行上開申報義務致生漏稅之違章，被告原
        處分據之按所得稅法第110條第1項規定處以罰鍰，自屬
        有據；又被告原處分以法定3倍以下之0.4倍，處罰鍰16
        ,200元，實已考量本件原告之違章程度所為之適切裁處
        ，揆諸前開規定，亦無違誤。
    理  由
壹、程序方面：
    本案原告爭執之裁罰金額為16,200元，其金額未達20萬元。
    而司法院曾於92年9月17日以（92）院台廳行一字第23681號
    令，依行政訴訟法第229條第2項之規定，將行政訴訟法第22
    9條第1項之簡易案件金額（價額）自3萬元，提高為20萬元
    。故本案應認合於行政訴訟法第229條第1項第1款「關於稅
    捐課徵事件涉訟，所核課之稅額在新臺幣20萬元以下（原為
    3萬元，現提高為20萬元）而涉者」，應依簡易訴訟程序進
    行之。
貳、兩造爭執之要點：
  一按本案原告未辦理91年度綜合所得稅之申報，而經被告機關
    查得其當年度全戶所得應納所得稅，而依所得稅法第110條
    第2項之規定對其裁罰。
  二原告則以赴美參加兒子婚禮為由，主張漏未報稅，有正當理
    由，不應被處罰。
  三是以本案之爭點僅在於，原告未自動申報綜合所得稅，主觀
    上有無歸責事由而已。
參、本院之判斷：
  一按所得稅之課徵採取自動申報制，納稅義務人有依法定期限
    主動申報應納稅額並實際繳納之公法上義務存在。
  二而當納稅義務人客觀上沒有踐行上開作為義務時，其在主觀
    上應否被歸責，則應以「期待可能性」之理論來檢證，意即
    在當時時空背景下，要求納稅義務人踐履此項作為義務是否
    「強人所難，無從期待」。
  三而在本案中原告是赴美參加子女之婚禮，但是子女之婚禮事
    前可以預估，並非如臨時生病等急迫事由無法事前預測。另
    外稅捐之申報期間早已由法律予以明示，如果在申報期間內
    人在國外，亦可請委請他人代為申報。故原告以上事由，非
    可據為免除未盡「申報作為義務」之免責事由，從而被告機
    關本件裁罰自無違誤可言。
肆、綜上所述，本件裁罰處分於法並無不合，訴願決定予以維持
    亦無違誤，原告訴請撤銷於法無據，應予駁回。
據上論結，原告之訴為無理由，爰依行政訴訟法第236條、第98
條第3項前段，判決如主文。
中　　華　　民　　國　　94　　年　  10　　月　 17  　 日
                              第五庭  法  官  帥嘉寶
上為正本係照原本作成。
本件以訴訟事件所涉及之法律見解具有原則性者為限，始得於本
判決送達後20日內向本院提出上訴狀並表明上訴理由，如已於本
判決宣示後送達前提起上訴者，應於判決送達後20日內補具上訴
理由（均按他造人數附繕本），且經最高行政法院許可後方得上
訴。
中　　華　　民　　國　　94　　年　  10　　月　 17  　 日
   　　  　　　　　　　    　         書記官  蘇亞珍
